【裁判字號】    95,抗,49
【裁判日期】    950918
【裁判案由】    拍賣抵押物
【裁判全文】
臺灣新竹地方法院民事裁定                95年度抗字第49號
抗  告  人  甲○○
抗  告  人  乙○○
相  對  人  丙○○
上列當事人間拍賣抵押物事件，抗告人對於本院中華民國95年7
月31日本院95年度拍字第225號裁定提起抗告，本院裁定如下：
    主    文
抗告駁回。
抗告程序費用新臺幣壹仟元由抗告人負擔。
    理    由
一、按抵押權人於債權已屆清償期而未受清償者，得聲請法院拍
    賣抵押物，就其賣得價金而受清償，民法第873條第1項定有
    明文。又抵押權人依上開法條之規定，聲請法院裁定及抗告
    法院之裁定，僅依非訟事件程序，就抵押權及其債權形式上
    之要件是否具備予以審查為已足，並無確定實體上法律關係
    存否之效力。再按聲請拍賣抵押物係屬非訟事件，於最高限
    額抵押，法院須就抵押權人提出之文件為形式上審查，如認
    其有抵押權登記擔保範圍之債權存在，且債權已屆清償期而
    未受清償，即應為准許拍賣抵押物之裁定。至於債務人或抵
    押人否認各該文件為真正，或對於私法上權利之瑕疵有所爭
    執，則應另循訴訟途徑解決，最高法院93年度台抗字第905
    號判決可資參照。
二、本件相對人於原審聲請意旨略以：緣抗告人甲○○於民國（
    下同）95年2月3日，以其所有如附表所示之不動產，為擔保
    其本人及抗告人乙○○對相對人所負債務之清償，設定新臺
    幣（下同）四百萬元之最高限額抵押權予相對人，權利存續
    期間自95年2月3日起至95年5月3日止，債務清償日期則約定
    為95年5月3日，並經地政機關於95年2月8日辦畢抵押權設定
    登記在案。嗣抗告人乙○○向相對人調借現金，並開立發票
    日為95年5月3日、票面金額三百萬元之支票乙紙交予相對人
    ，然詎屆期為付款之提示，竟因存款不足而不獲付款，為此
    聲請拍賣附表所示之抵押物，以資受償等情，並提出支票及
    其退票理由單、抵押權設定契約書、他項權利證明書（以上
    均影本）、土地登記謄本正本等件為證，原審據以准許相對
    人拍賣抵押物之聲請。
三、抗告意旨略以：抗告人二人向相對人之借貸一切程序正常，
    然相對人所收取之利息，過高而有高利貸之虞，法院是否有
    深入了解，況且支票到期後未及一星期，相對人即提出本件
    拍賣抵押物之聲請，抗告人未曾接獲任何相對人催討債務之
    通知，何來相對人聲請意旨所稱「迭經催討，均未置理」之
    情形。
四、查相對人所提出之上開各項資料，依據形式上審查結果，已
    足堪認定本件抵押權擔保之債權存在，且債權已屆清償期而
    未受清償。揆之首揭說明，即應准許拍賣抵押物，原審所為
    准許拍賣抵押物之裁定，於法並無不合。抗告人雖以前詞置
    辯，惟查，相對人收取之利息是否過高，屬於兩造間私法權
    利義務之實體爭執，非本件非訟程序所得加以審究，應另循
    訴訟途徑解決；又系爭支票屆期不獲兌現，確如前述，此際
    准許拍賣抵押物之條件業已成就，至於相對人在支票跳票後
    是否曾經多次向抗告人催討，則非聲請拍賣抵押物之必備要
    件，抗告人執此抗辯，並不足取。綜上，抗告意旨指摘原裁
    定不當，求予廢棄並駁回相對人之聲請，非有理由，應駁回
    其抗告。
五、據上論結，本件抗告為無理由，依非訟事件法第46條、第24
    條第1項、第21條第2項，民事訴訟法第495條之1第1項、第
    449條第1項、第95條；第78條，裁定如主文。
中    華    民    國    95    年    9     月    18    日
                  民事第一庭    審判長法  官  陳順珍
                                      法  官  黃珮禎
                                      法  官  李珮瑜
以上正本係照原本作成。
如不服本裁定，僅得於收受本裁定正本送達後10日內，以適用法
規顯有錯誤為理由，向本院提出再抗告狀，（須附繕本一份及繳
納再抗告裁判費新台幣1,000元），經本院許可後始可再抗告。
中    華    民    國    95    年    9     月    18    日
                                      書記官  朱苑禎


司法院資訊處製作；財團法人民間司法改革基金會備份。
